臺灣板橋地方法院民事判決　　　　　　　94年度簡上字第94號
上　訴　人　乙○○
訴訟代理人　李志澄律師
複代理人　　林美伶律師
被上訴人　　甲○○
上列當事人間請求給付票款事件，上訴人對於中華民國94年2 月
25日臺灣板橋地方法院三重簡易庭93年重簡字第1271號第一審判
決提起上訴，經本院於94年7 月13日言詞辯論終結，判決如下：
    主  文
上訴駁回。
第二審訴訟費用由上訴人負擔。
    事實及理由
一、被上訴人起訴主張執有上訴人所簽發、由訴外人郭啟源背書
    之付款銀行為華南商業銀行新莊分行、到期日93年7 月1 日
    、票號ＦＣ─0000000 號、票面金額新臺幣（下同）
    200,000 元支票乙紙，屆期經被上訴人向付款人為付款之提
    示，竟遭退票，追索無效，爰依票據關係請求上訴人給付
    200,000 元，及自提示日即93年7 月1 日起至清償日止，按
    週年利率百分之6 計算之利息等語。
二、上訴人則以：系爭支票係執票人之前手即訴外人劉月惠趁受
    上訴人委託向銀行領取支票簿時，從中抽取一張，並盜蓋上
    訴人印章後所簽發，再由劉月惠之丈夫郭啟源背書後交予原
    告提示，被上訴人係從無權處分之人受讓票據，即以惡意或
    重大過失取得票據者，依票據法第14條第1 項規定，不得享
    有票據上權利。又被上訴人取得系爭支票並未有任何對價，
    不得享有優於前手之權利，應繼受前手即劉月惠之瑕疵，且
    被上訴人係自無權利之人取得系爭支票，依票據法第14條第
    2 項規定，被上訴人亦不能取得票據權利等語資為抗辯。
三、得心證之理由
（一）按票據行為，為不要因行為，執票人不負證明關於給付之
      原因之責任，如票據債務人主張執票人取得票據出於惡意
      或詐欺時則應由該債務人負舉證之責，最高法院已著有64
      年臺上字第1540號判例可資遵循；又查支票乃文義證券及
      無因證券，故支票上之權利義務，悉依票上所載文義定之
      ，與其基礎之原因關係各自獨立。支票上權利之行使，不
      以其原因關係存在為前提，從而執票人行使支票上權利時
      ，就其基礎之原因關係確係有效存在，及其如何取得該支
      票之原因事實，毋庸負舉證之責。反之，若票據債務人以
      自己與執票人間所存直接抗辯之事由，對抗執票人，依票
      據法第13條規定意旨觀之，固非法所不許，惟依民事訴訟
      法第277 條規定，應由票據債務人就該抗辯事由負舉證之
      責任，最高法院先後亦以71年度台上字第3439號、72年度
      台上字第1941號、74年度台上字第145 號、74年度台上字
      第180 號判決揭櫫明確，從而本件票據債務人即上訴人主
      張執票人即被上訴人係屬惡意或重大過失取得系爭支票，
      或以無對價或不相當對價取得系爭支票者，均應由上訴人
      負舉證責任，此乃貫澈票據行為無因性基本理論，所為之
      舉證責任分配，然上訴人就其前揭抗辯並未能舉證以實其
      說，而審酌卷附經本院向華南商業銀行新莊分行函調系爭
      支票之領票紀錄，其上亦係蓋用「乙○○」印章而領取之
      ，並無任何由訴外人劉月惠代為領取之紀錄，上訴人所辯
      ，顯無足取。被上訴人主張之事實，業據其提出與所述相
      符之支票及退票理由單各一紙為證，自堪信實。
（二）支票不獲付款時，執票人於行使或保全支票或本票上權利
      之行為後，對於背書人、發票人及票據上其他債務人得行
      使追索權，票據法第144 條、第85條第1 項定有明文。從
      而，被上訴人本於票據關係請求上訴人給付200,0 00元，
      及自提示日即民國93年7 月1 日起至清償日止，按週年利
      率百分之6 計算之利息，為有理由，應予准許。命清償票
      據上債務之判決，應依職權告假執行，民事訴訟法第389
      條第1 項第4 款定有明文。是則原審判命上訴人如數給付
      ，並依職權告假執行，於法並無不合。上訴意旨指摘原判
      決不當，求予廢棄改判，為無理由，應予駁回其上訴。
四、據上論結，本件上訴為無理由，依民事訴訟法第436 條之1
    第3 項、第449 條第1 項、第78條，判決如主文。
中　　華　　民　　國　　94　　年　　8 　　月　　24　　日
                  民事第三庭審判長法　    官　陳映如
                                  法　    官　陳麗玲
                                  法      官　徐玉玲
以上正本證明與原本無異
不得上訴。
中　　華　　民　　國　　94　　年　　8 　　月　　24　　日
                                  書  記  官　朱家惠
